【裁判字號】    95,台上,718
【裁判日期】    950216
【裁判案由】    常業竊盜
【裁判全文】
最高法院刑事判決              九十五年度台上字第七一八號
    上  訴  人  甲○○
                        東巷1.
上列上訴人因常業竊盜案件，不服台灣高等法院台中分院中華民
國九十四年十一月二十九日第二審更審判決（九十四年度重上更
(三)字第一七六號，起訴案號：台灣台中地方法院檢察署八十七年
度偵字第二六七０號），提起上訴，本院判決如下：
    主  文
原判決撤銷，發回台灣高等法院台中分院。
    理  由
本件原判決認定上訴人甲○○，與鄧忠正、施良杰（此二人已判
處罪刑確定）基於共同意圖為自己不法所有之犯意聯絡，共組竊
車解體集團並於民國八十六年六月二十一日起租用台中市南屯區
昌明巷二之十號附近一座倉庫作為解體場所，惟由施良杰負責在
外竊取小客車，再交由上訴人與鄧忠正負責加以解體販賣汽車零
件牟利。三人以此為常業，賴以維生。迄八十七年一月二十三日
共竊取得如原判決附表一、二（已解體三輛）所示之小客車，嗣
於同年二月二日經警查獲等情。因而撤銷第一審關於上訴人部分
之判決，改判仍論處上訴人共同以犯竊盜罪為常業、累犯罪刑。
固非無見。
惟查，(一)、上訴人甲○○始終否認犯罪。而原判決主要依據共同
被告鄧忠正在警詢及檢察官偵查中自白「甲○○亦是被施良杰雇
用從事汽車解體工作」一語資為認定上訴人犯罪之證據（見原判
決第三頁第八、十三、十四列）。但刑事訴訟法第一百五十六條
第二項規定，被告或共犯之自白不得作為有罪判決之唯一證據，
仍應調查其他必要之證據，以察其是否與事實相符。則上述鄧正
忠之自白仍應有必要之補強證據，以證明自白與事實相符，方足
以採為認定上訴人犯罪之證據，但原判決並未明上開自白有何
補強證據，即採為論罪之基礎，顯與證據法則有違。(二)、原判決
採信鄧忠正於警詢供稱，伊與上訴人均係被施良杰雇用從事汽車
解體工作，「解除一輛工資施良杰付我四千元」等情，資以為原
判決上訴人有罪之證據（見原判決第三頁第七至九列）。如果無
訛，上訴人與鄧忠正僅受雇解體贓車而已，且按件計酬，並未明
分銷售解體後贓車零件之利益，則對施良杰所竊得之贓車車體似
無不法所有意圖，能否論以竊盜罪責，尚非無深入研求之餘地。
況原判決對上訴人與施良杰、鄧忠正共同竊盜部分，如何具有犯
意之聯絡，並未明所憑之證據及認定之理由，尚嫌調查未盡及
理由不備。第一審檢察官起訴意旨，指訴上訴人與施良杰、甲○
○、溫宏銀四人為共同正犯，乃原判決認定僅上訴人與施良杰、
甲○○三人為共同正犯，對於溫宏銀何以非屬該竊盜集團之共同
正犯，原判決未詳細說明其理由，自係理由不備之疏誤。(四)、刑
事訴訟法第一百五十九條之二規定：「被告以外之人於檢察事務
官司法警察官或司法警察調查中所為之陳述，與審判中不符時，
其先前之陳述具有較可信之特別情況，且為證明犯罪事實存否所
必要者，得為證據。」本件共同被告鄧忠正於警詢及檢察官偵查
中供認與上訴人等共同犯罪，但嗣後於審理中翻異其詞，前後供
詞不符，原判決採信鄧某於警詢及偵查中之供詞為證據，惟未
明認定該等供詞何以具有較可信之特別情況，且為證明犯罪事實
存否所必要之理由，即逕採上述警詢及偵查中之供詞為證據，亦
與證據法則有違。上訴人上訴意旨，指摘原判決不當，非無理由
，應認仍有撤銷發回更審之原因。
據上論結，應依刑事訴訟法第三百九十七條、第四百零一條，判
決如主文。
中    華    民    國  九十五  年    二    月   十六   日
                      最高法院刑事第四庭
                          審判長法官  吳  雄  銘
                                法官  池  啟  明
                                法官  劉  介  民
                                法官  郭  毓  洲
                                法官  韓  金  秀
      本件正本證明與原本無異
                                      書  記  官
中    華    民    國  九十五  年    二    月          日
                                                      v


司法院資訊處製作；財團法人民間司法改革基金會備份。
